臺灣彰化地方法院民事裁定
110年度消債職聲免字第10號
聲  請  人  
即債務人    游貴量  

相  對  人  
即債權人    元大商業銀行股份有限公司


法定代理人  翁健    
代  理  人  黃勝豐  
相  對  人  
即債權人    台新國際商業銀行股份有限公司

法定代理人  尚瑞強  


相  對  人  
即債權人    華南商業銀行股份有限公司

法定代理人  張振芳  
代  理  人  陳仲偉  
相  對  人  
即債權人    玉山商業銀行股份有限公司


法定代理人  黃男州  
代  理  人  朱逸君  
相  對  人  
即債權人    中國信託商業銀行股份有限公司


法定代理人  利明献  


相  對  人  
即債權人    國泰世華商業銀行股份有限公司

法定代理人  郭明鑑  
代  理  人  黃怡玲  
相  對  人  
即債權人    花旗（台灣）商業銀行股份有限公司


法定代理人  莫兆鴻  
代  理  人  陳正欽  
相  對  人  
即債權人    萬榮行銷股份有限公司

法定代理人  許勝發  

相  對  人  
即債權人    新光行銷股份有限公司

法定代理人  李明新  
代  理  人  鄭穎聰  
相  對  人  
即債權人    新加坡商艾星國際有限公司台灣分公司

法定代理人  曾慧雯  
相  對  人  
即債權人    滙誠第二資產管理股份有限公司

法定代理人  莊仲沼  


相  對  人  
即債權人    滙誠第一資產管理股份有限公司

法定代理人  莊仲沼  
上列當事人間因消費者債務清理事件聲請免責，本院裁定如下：
    主  文
債務人游貴量應予免責。
    理  由
一、法院為終止或終結清算程序之裁定確定後，除別有規定外，
    應以裁定免除債務人之債務。法院裁定開始清算程序後，債
    務人有薪資、執行業務所得或其他固定收入，扣除自己及依
    法應受其扶養者所必要生活費用之數額後仍有餘額，而普通
    債權人之分配總額低於債務人聲請清算前2年間，可處分所
    得扣除自己及依法應受其扶養者所必要生活費用之數額者，
    法院應為不免責之裁定。但債務人證明經普通債權人全體同
    意者，不在此限。又債務人有下列各款情形之一者，法院應
    為不免責之裁定，但債務人證明經普通債權人全體同意者，
    不在此限：㈠於7年內曾依破產法或本條例規定受免責。㈡故
    意隱匿、毀損應屬清算財團之財產，或為其他不利於債權人
    之處分，致債權人受有損害。㈢捏造債務或承認不真實之債
    務；㈣聲請清算前2年內，因消費奢侈商品或服務、賭博或其
    他投機行為，所負債務之總額逾聲請清算時無擔保及無優先
    權債務之半數，而生開始清算之原因。㈤於清算聲請前1年內
    ，已有清算之原因，而隱瞞其事實，使他人與之為交易致生
    損害。㈥明知已有清算原因之事實，非基於本人之義務，而
    以特別利於債權人中之一人或數人為目的，提供擔保或消滅
    債務。㈦隱匿、毀棄、偽造或變造帳簿或其他會計文件之全
    部或一部，致其財產之狀況不真確。㈧故意於財產及收入狀
    況說明書為不實之記載，或有其他故意違反本條例所定義務
    之行為，致債權人受有損害，或重大延滯程序。消費者債務
    清理條例第132條、第133條、第134條分別定有明文。
二、本件聲請人經本院108年度消債清字第12號裁定自民國108年
    12月9日下午4時起開始清算程序，並命司法事務官進行清算
    程序，經本院109年度司執消債清字第1號事件於110年1月15
    日裁定清算程序終結等事實，業經本院調取上開卷宗審核無
    訛。
三、兩造之意見：
　㈠聲請人表示：聲請人收入來源為打零工領取現金，平均每月
    收入約新台幣(下同)16,000元，每月支出14,000元。依消費
    者債務清理條例第132條規定，終結清算程序之裁定確定後
    ，由法院裁定免除債務人之債務為原則，聲請人並無消費者
    債務清理條例第133條及第134條規定不免責情形等語。
　㈡債權人方面：
　1.元大商業銀行股份有限公司、台新國際商業銀行股份有限公
    司、華南商業銀行股份有限公司、玉山商業銀行股份有限公
    司、中國信託商業銀行股份有限公司、國泰世華商業銀行股
    份有限公司、花旗(台灣)商業銀行股份有限公司、萬榮行銷
    股份有限公司均表示：不同意免責，請詳查聲請人是否有消
    費者債務清理條例第133條、第134條各款不免責事由。
　2.新光行銷股份有限公司表示：有關聲請人是否應予免責，請
    依職權裁定等語。
　3.滙誠第二資產管理股份有限公司表示：依消費者債務清理條
    例施行細則第21條第4項規定，債務人於聲請更生或清算程
    序時所申報之收入應包括政府補助金及其他收入等。則聲請
    人是否有向相關管轄政府申請失業補助、低收入戶補助或職
    業訓練津貼等（以上屬政府補助金）？及是否有家人予以定
    期補助生活費用（以上屬其他收入）？因聲請人於更生清算
    程序中並未提出相關說明，故債權人等無從判斷是否有消費
    者債務清理條例第133條及第134條第1-8款規定適用而應予
    不免責裁定，請依職權函請相關管轄政府查報債務人於開始
    清算前2年是否有申請失業補助、低收入戶補助或職業訓練
    補助等政府相關補助。又本條例之立法理由及精神，並非欲
    幫助無誠意且不願努力工作清償債務之債務人於經濟上重生
    。倘准予聲請人免責，則對債權人及努力工作按時還款之一
    般債務人甚或更生債務人更顯不公，亦不符本條例所欲表彰
    濟弱扶傾精神，請裁定不免責等語。
　4.其他債權人未表示意見。
四、查聲請人以打零工為業，每月收入約16,000元，每月平均支
    出14,000元，其於聲請清算前2年之收入包括薪資384,000元
    、執行收入2,800元、種植木瓜收入33,236元、農會補助款4
    元共420,040元等情，業經聲請人於聲請清算事件陳報在卷
    。按消費者債務清理條例第64條之2第1項規定，聲請人必要
    生活費用，以最近1年衛生福利部或直轄市政府所公告當地
    區每人每月最低生活費1.2倍定之。依衛生福利部公告108年
    度台灣省平均每人每月最低生活費用12,388元，聲請人每月
    生活費用約14,866元，聲請人主張之必要費用未逾該金額。
    則聲請人於法院裁定開始清算程序後，其收入扣除必要生活
    費用仍有餘額。聲請人於聲請前2年間可處分所得420,040元
    ，扣除其生活必要費用336,000元（每月14,000元×2年）後
    之餘額為84,040元（420,040-336,000），而普通債權人之
    分配總額為1,150,868元，未低於聲請人聲請前2年間可處分
    所得扣除自己所必要生活費用之數額，故無消費者債務清理
    條例第133條所定不免責事由。此外，復無事證可認聲請人
    有消費者債務清理條例第134條規定之不免責事由。
五、本件清算程序已終結確定，查無消費者債務清理條例第133
    條、第134條規定應不免責情形，揆諸首揭說明，應裁定免
    除債務人之債務。又債權人於本件免責裁定確定之翌日起1
    年內，如發見債務人有虛報債務、隱匿財產或以不正當方法
    受免責者，得依消費者債務清理條例第139條規定，聲請本
    院裁定撤銷免責，併予敘明。
六、依消費者債務清理條例第132條，裁定如主文。
中　　華　　民　　國　　110 　年　　4 　　月　　30　　日
                  民事第三庭    法　官　羅秀緞
以上正本係照原本作成。
如不服本裁定應於送達後10日內向本院提出抗告狀，並繳納抗告
費新台幣1,000元。
中　　華　　民　　國　　110 　年　　4 　　月　　30　　日
                                書記官　蔡忻彤